【裁判字號】    94,易,524
【裁判日期】    950127
【裁判案由】    詐欺
【裁判全文】
臺灣屏東地方法院刑事判決               94年度易字第524號
公  訴  人  臺灣屏東地方法院檢察署檢察官
被      告  乙○○
選任辯護人  葉武侯律師
上列被告因詐欺案件，經檢察官提起公訴（94年度偵字第3492號
），本院判決如下：
    主  文
乙○○無罪。
    理  由
一、公訴意旨略以：被告乙○○已預見金融機構帳戶係個人理財
    之重要工具，關係個人財產、信用之表徵，如交予他人使用
    ，有供作財產犯罪用途之可能，而一般人取得他人存摺之目
    的在於取得贓款及掩飾犯行不易遭人追查，對於提供帳戶雖
    無引發他人萌生犯罪之確信，但仍以基於幫助某真實姓名、
    年籍不詳之成年人連續遂行詐欺取財之不確定故意，於民國
    94年2 月間，在不詳地點，將其於94年2 月21日向中國信託
    商業銀行屏東屏東分行開設之帳號000000000000號帳戶存簿
    及提款卡交付予真實姓名、年籍不詳之人，該不詳姓名年籍
    之成年人取得上開帳戶後，即與其所屬之詐騙集團成員共同
    基於意圖為自己不法所有之犯意聯絡，於94年2 月26日零時
    30分許，由詐騙集團成員上網佯裝欲尋找「援交」之對象，
    適甲○○亦有意尋找願意「援交」者而與詐騙集團成員攀談
    ，詐騙集團成員即對甲○○佯稱需先至提款機前操作，以「
    確認其身份」，致甲○○因此陷於錯誤，於同日前往中國信
    託商業銀行之提款機前，依詐騙集團成員指示操作提款機，
    並將其帳戶內新臺幣（下同）98,000元、88,000元、3,000
    元、1,000 元匯入詐騙集團成員所持有之乙○○上開帳戶內
    ，嗣甲○○察覺有異，始知受騙，並報警循線查知上情，因
    認被告乙○○涉犯刑法第30條、第339 條第1 項之幫助詐欺
    取財罪嫌。
二、按犯罪事實應依證據認定，無證據不得認定犯罪事實；不能
    證明被告犯罪者，應諭知無罪之判決，刑事訴訟法第154 條
    第2 項、第301 條第1 項定有明文。又認定犯罪事實所憑之
    證據，雖不以直接證據為限，間接證據亦包括在內，然而無
    論直接證據或間接證據，其為訴訟上之證明，須於通常一般
    之人均不致有所懷疑，而得確信其為真實之程度者，始得據
    為有罪之認定，倘其證明尚未達到此一程度，而有合理之懷
    疑存在而無從使事實審法院得有罪之確信時，即應由法院為
    諭知被告無罪之判決，最高法院76年臺上字第4986號著有判
    例可資參照。
三、本件公訴意旨用以證明被告乙○○犯罪之供述證據，即被害
    人甲○○於警詢中所為之陳述，固據被告乙○○之辯護人一
    度以書狀否認其證據能力，嗣本院行準備程序時，復當庭同
    意就此部分明示不再爭執，經審酌該被告以外之人於審判外
    所為陳述時之相關客觀情況，認為以准許其證言有證據能力
    為適當。
四、前揭公訴意旨以上開中國信託商業銀行帳號000000000000帳
    戶係被告乙○○所開設，並將帳戶密碼及開戶時所需填寫包
    括姓名、出生年月日、住址、聯絡方式等基本資料告知起訴
    書所稱詐欺集團成員後，甲○○旋遭不詳人士詐騙而陷於錯
    誤，並於94年2 月27日將現金匯入該帳戶後，隨即經轉出而
    受損害等情，除據證人甲○○於警詢中指述綦詳，並有交易
    明細表、對帳單及上開帳戶全部開戶原始資料在卷可稽，復
    為被告乙○○所不爭執，堪信為真實。另就公訴意旨以上開
    帳戶係被告乙○○本於幫助詐欺之意思，以交付存摺、提款
    卡之方式提供予前述詐欺集團成員使用一節，則為被告乙○
    ○堅詞否認，並以：伊因遭同一集團以關於援交之事詐騙，
    將自己所有約120,000 元陸續匯出而受有金錢損害在先，嗣
    欲向對方索回時，又遭對方誆以伊所匯款項卡在系統內，造
    成渠等更大損害，須由伊配合另提供一帳戶方能解決系統問
    題並還款云云，始依其指示之內容填載資料而申請上開兼有
    語音轉帳功能之帳戶，伊並未提供提款卡予對方，對該帳戶
    又遭持以作人頭帳戶，向他人行騙，猶可藉語音轉帳功能為
    之，並無認識及預見等語置辯。
五、經查：
  (一)本件被害人甲○○遭詐騙之款項匯入上開乙○○所有帳戶後
    ，其又遭轉出之方式，原據中國信託商業銀行於檢察官偵查
    中以94年8 月9 日中信銀集作字第948132210024號函稱係以
    提款卡轉帳之方式為之，然嗣後該行已經確認係經以語音轉
    帳方式所為而更正，此據證人即中國信託商業銀行行員丙○
    ○於本院審理時到庭結證在卷，並有該行94年12月29日中信
    銀集作字第948132214058號更正函附卷可參。公訴意旨本於
    該行更正前函文，以被告乙○○曾將提款卡交付上開詐騙集
    團成員，並經持以將前揭甲○○遭詐騙而匯入之款項轉出，
    其事實宜待更正，合先敘明。
  (二)被告乙○○於上開事件發生稍早前，已遭同一集團詐騙得逞
    一節，除據提出其個人設於中華郵政及玉山銀行存款帳戶之
    存摺以實其說，其經承辦之屏東縣警察局屏東分局員警查證
    結果，該存摺所示於94年2 月20日、21日陸續匯出，金額各
    為24,689元、34,424元及65,541元款項之匯入帳戶，確均為
    警示帳戶（見偵卷第7 頁筆錄），顯與一般正常交易匯款之
    情節迥異，是被告乙○○此部分所辯，堪信為真。
  (三)次就被告乙○○於前揭事件發生時，乃領取國家俸餉之職業
    軍人，官拜中尉，有身分證件影本在卷可參，收入穩定並享
    有相當保障及社會地位，依其智識程度及身分，前揭公訴意
    旨以其對金融機構帳戶係個人理財重要工具，關係個人財產
    、信用之表徵，如交予他人使用，有供作財產犯罪用途之可
    能等情應有預見等情，與一般事理相符，殊堪贊同。衡情，
    其就自己帳戶若遭他人用以為掩護犯罪之工具，一旦循線追
    查，帳戶名義人必將首當其衝，後果難逃，尤應知之甚明，
    衡其利弊，苟非有相當利益或其他重大、迫切之誘因，自應
    知所當為。然以其前揭時地帳戶內尚隨時有10餘萬元可供詐
    騙集團以援交等藉口騙入警示帳戶，嗣後猶能因顧及顏面，
    自認倒楣而未加聲張，其經濟能力與一般因財務窘迫、走投
    無路而不計後果、賤價出售信用之人，迥然有別，依現有卷
    證復不能證明有何特殊事由致其當時經濟狀況已拮据至須貪
    圖一般詐欺集團用以收購人頭帳戶約數千元代價而出售帳戶
    ，甚至與詐騙集團就詐騙所得有利益之分享，遑論其苟如前
    述，果於事前甫遭該集團成員詐取10餘萬元而無端受損，依
    常理，其設法將對方繩之以法尚且唯恐不及，又何至於為虎
    作倀，甘為待罪，是依現有卷證，尚不足認為被告乙○○有
    何自願提供帳戶供詐騙集團使用之動機。
  (四)又以一般至金融機關辦理開戶手續，所需填寫之資料繁多，
    對其要求填寫各項資料之功能、用途，原非凡人均會一一深
    究者，若申請人原打算留供自己使用而非專為他人所設，其
    就增設功能未予特別限制以備日後不時之需，亦屬常情。茲
    被告乙○○乃服務軍旅，平日生活以該保守、封閉社會為中
    心之人，對於自己帳戶內存款尚能因受騙而分兩天三次持續
    匯予他人，顯非精細之人，則其辯稱因受詐騙集團要求辦理
    並填寫開戶資料時，並未仔細思考其設置語音轉帳功能之後
    果為何，亦難認即與常理有悖，是否能以其欠缺熟慮之情形
    下，開設附有語音轉帳功能之金融帳戶，嗣並遭利用為人頭
    帳戶，即認其主觀上有幫助詐欺之認識及意欲，尚非無疑。
六、綜上所述，本件依現有卷證，尚難遽認被告乙○○有公訴意
    旨指訴之幫助詐欺犯行，除有其他積極證據可為不同認定者
    外，揆諸前開說明，自應認為不能證明被告犯罪，應為被告
    乙○○無罪之諭知。
據上論斷，應依刑事訴訟法第301 條第1 項，判決如主文。
本件經檢察官鍾仁松到庭執行職務
中    華    民    國    95    年    1     月    27    日
                  刑事第二庭  審判長法  官  羅森德
                                    法  官  陳海寧
                                    法  官  陳松檀
以上正本證明與原本無異。
如不服本判決應於收受本判決送達後10日內向本院提出上訴書狀
，其未敘述上訴理由者，並得於提起上訴後10日內向本院補提理
由書狀（均須按他造當事人之人數附繕本）「切勿逕送上級法院
」
中    華    民    國    95    年    1     月    27    日
                                    書記官  魏慧夷


司法院資訊處製作；財團法人民間司法改革基金會備份。
